最高法院刑事判決　　　　　　　　　　　　　　　　八十八年度台非字第一一一號
　　上訴人　最高法院檢察署檢察總長
　　被　告　乙○○　男
　　　　　　甲○○　男
右上訴人因被告等偽造文書等罪案件，對於台灣台南地方法院中華民國八十七年十月
二十六日第一審確定判決（八十六年度訴字第一七四五號，起訴案號：台灣台南地方
法院檢察署八十五年度偵字第一四五二一號），認為部分違法，提起非常上訴，本院
判決如左：
    主  文
原判決關於乙○○偽造文書及甲○○違背法令部分撤銷。
    理  由
非常上訴理由稱：「按判決不適用法則或適用不當者為違背法令。刑事訴訟法第三百
七十八條有明文規定。依原判決事實欄之記載，被告係於竊得附表編號二至六所示陳
世文、林美玲、戴春元、鍾克勤、黃春榮及陳智泉等人之信用卡後，由甲○○持至附
表二所示之商店、旅行社刷卡偽造陳世文等人之簽帳單購買物品、機票外，並由乙○
○持黃春榮之中國信託銀行信用卡至該行永康分行刷卡預借現金而詐得新台幣二萬元
。依此事實，關於被告持竊得他人之信用卡，進而冒簽他人姓名於簽帳單刷卡購物部
分，雖因各該出售物品之商店、旅行社，仍可持被告偽造之簽帳單向發行信用卡之銀
行收取貨款，被告可因而免除其給付貨款之債務，尚可謂被告係犯刑法第三百三十九
條第二項之詐欺得利罪外，關於被告乙○○持黃春榮之中國信託銀行信用卡至該行永
康分行刷卡預借現金部分，乃直接向銀行詐得財物，應構成刑法第三百三十九條第一
項之詐欺取財罪。原判決就被告各項詐欺行為認係基於概括之犯意，論以連續詐欺得
利一罪，其法則之適用，顯屬不當。又原判決既認定被告乙○○於八十五年七月間某
日中午十二時許侵入台南縣永康市○○○街十九號被害人莊秀香等屋內行竊皮包、現
款、身分證及金融卡等物，係犯刑法第三百二十條第一項竊盜罪、第三百零六條第一
項無故侵入他人住宅罪，理由項下卻僅就被告犯竊盜罪與其所犯行使偽造私文書及詐
欺罪論以牽連犯，從一重之行使偽造私文書罪處斷，對於被告所犯無故侵入他人住宅
罪竟置而不論，並有判決不適用法則及理由不備之違法。案經確定，攸關法律之正確
適用，爰依刑事訴訟法第四百四十一條、第四百四十三條提起非常上訴，以資糾正」
等語。
本院按：判決不適用法則或適用不當者，為違背法令，刑事訴訟法第三百七十八條定
有明文，故判決本身違背實體法者，當然屬於判決違背法令，即受理訴訟係不當者，
因已直接影響及該判決，亦屬判決違背法令，而非單純之訴訟程序違法，苟經確定，
均得提起非常上訴。本件原確定判決關於被告乙○○偽造文書（乙○○違反電信法部
分，未提起非常上訴）及被告甲○○部分，依其事實欄一及附表(二)編號４所確認之事
實，係認定被告二人共同意圖為自己不法之所有，謀議竊取信用卡詐取財物，推由乙
○○先竊取其附表(一)編號５所示之被害人黃春榮所有中國信託銀行信用卡一張等財物
，再由乙○○於其附表(二)編號４所示時地，冒用黃春榮之上開信用卡至中國信託銀行
永康分行刷卡預借現金，詐得新台幣（下同）二萬元等情。此部分顯係確認被告二人
共同意圖為自己不法之所有，以竊取他人信用卡之方法，達以詐術使中國信託商業銀
行交付二萬元現金之目的，應屬觸犯刑法第三百三十九條第一項之詐欺取財罪，與同
法第三百二十條第一項之竊盜罪二罪間有方法結果之牽連關係，而被告二人所犯之連
續竊盜罪，與連續行使偽造私文書罪間，又有牽連犯關係，仍應從一重依連續行使偽
造私文書罪處斷。原判決誤認被告二人就此部分行為，與其餘刷卡購物部分，皆係觸
犯刑法第三百三十九條第二項之詐欺得利罪，而依牽連犯關係從一重論處行使偽造私
文書罪刑，自有適用實體法不當之違法。又非常上訴審之調查，原則上雖以非常上訴
理由所指摘之事項為限，但關於訴訟受理之有無，依刑事訴訟法第四百四十五條第二
項準用同法第三百九十四條第一項但書之規定，仍得依職權加以調查。原判決附表(一)
編號１部分，檢察官雖係以被告二人牽連犯刑法第三百二十條第一項之竊盜罪及同法
第三百零六條第一項之無故侵入住宅罪提起公訴（起訴書就附表(一)編號４、５、６部
分，載明侵入住宅未據告訴，則起訴法條所引刑法第三百零六條第一項，顯指附表(一)
編號１而言），然其中無故侵入住宅部分，依同法第三百零八條第一項之規定須告訴
乃論，卷查被害人王宗焜、莊秀香夫婦及其他有告訴權人，始終未就此部分為合法之
告訴，非常上訴理由雖未就此加以指摘，僅謂原判決對被告二人所犯無故侵入住宅部
分置而不論云云，但為本院得依職權調查之事項，因公訴意旨認與有罪科刑部分具牽
連犯之裁判上一罪關係，故毋庸另為不受理之諭知。乃原判決於理由欄甲－二內，竟
贅述被告二人此部分行為尚犯刑法第三百零六條第一項之無故侵入住宅罪（但未說明
與竊盜罪間有方法結果之牽連關係，據上論結欄未引用該法條，亦未另為有罪科刑之
諭知），疏未注意此部分欠缺合法告訴之訴追要件，更未明不另為不受理之諭知之
理由，亦屬判決違背法令。案經確定，非常上訴為有理由，惟原判決之違誤，尚非不
利於被告二人，應僅將原判決關於乙○○偽造文書及甲○○上揭違背法令部分撤銷，
以資糾正。
據上論結，應依刑事訴訟法第四百四十七條第一項第一款前段，判決如主文。
中      華      民      國    八十八    年      五      月      六      日
                              最高法院刑事第一庭
                                  審判長法官  施  文  仁
                                        法官  陳  炳  煌
                                        法官  張  淳  淙
                                        法官  花  滿  堂
                                        法官  陳  世  淙
      右正本證明與原本無異
                                              書  記  官
中      華      民      國    八十八    年      五      月      十      日
                                                                      Ｚ
